【裁判字號】    90,上更(一),619
【裁判日期】    900905
【裁判案由】    毒品危害防制條例
【裁判全文】
臺灣高等法院刑事判決                        九十年度上更（一）字第六一九號
    上  訴  人
    即  被  告  乙○○
    指定辯護人  本院甲○
右上訴人因違反毒品危害防制條例案件，不服臺灣板橋地方法院八十六年度訴字第二
四六三號，中華民國八十六年十二月十日第一審判決（起訴案號：臺灣板橋地方法院
檢察署八十六年度偵字第八四八七、九六八二、一六九六九號；移送併辦案號：同署
八十六年度偵字第一七五○九號），提起上訴，經判決後由最高法院發回更審，本院
判決如左：
    主  文
原判決關於乙○○部分撤銷。
乙○○無罪。
    理  由
一、公訴意旨略以：被告乙○○基於意圖營利之概括犯意，自民國八十六年一月間某
    日起至同年四月初止，在台北縣新莊地區，以每兩小包（重約二公克）新台幣五
    千元之價格，連續多次販賣安非他命予丁○○。因認被告涉有麻醉藥品管理條例
    第十三條之一第二項第一款之非法販賣麻醉藥品罪云云。
二、按事實之認定，應憑證據，如未能發現相當證據，或證據不足以證明，自不能以
    推測或擬制之方法，以為裁判基礎，又認定不利於被告之事實，須依積極證據，
    苟積極證據不足為不利於被告事實之認定時，即應為有利於被告之認定，更不必
    有何有利之證據。最高法院分別著有四十年台上字第八十六號、三十年上字第八
    一六號判例可參。又按利用非共同被告之共犯之自白或其他不利於己之陳述，為
    認定被告犯罪之證據，不特與利用被告自己之自白作為其犯罪之證明同有自白虛
    偽性之危險，亦不免有嫁禍於被告而為虛偽供述之危險。故就刑事訴訟法第一百
    五十六條第二項之立法意旨觀之，非共同被告之共犯之自白或其他不利於己之陳
    述，固得作為認定被定被告犯罪之證據，但不得作為有罪判決之唯一證據，仍應
    調查其他必要之證據，以察其是否與事實相符，亦即仍須有補強證據以擔保該共
    犯自白之真實性，始得採為斷罪之依據，並非絕對可由法院自由判斷該共犯之自
    白或不利於己之陳述之證明力。若不為調查，而專憑此項供述據為被告犯罪事實
    之認定，即與上開規定有違。矧麻醉藥品管理條例第十三條之三規定：供出麻醉
    藥品來源，因而破獲者，得減輕其刑。則販賣、施用或持有麻醉藥品之人，如供
    出麻醉藥品之來源因而破獲者，既得藉以邀求寬典減輕其刑，為擔保其所為不利
    於對向共犯之陳述之真實性，尤應有足以令人確信其陳述為真實之補強證據。又
    上開所謂共犯，包括任意共犯及必要共犯（含對向犯罪之共犯）；所謂補強證據
    ，則指除該自白或不利於己之陳述本身之外，其他足以證明自白之犯罪事實確具
    有相當程度真實性之證據而言，雖所補強者，非以事實之全部為必要，但亦須因
    補強證據與自白之相互利用，足使犯罪事實獲得確信者，始足當之。（最高法院
    九十年度台上字第三號判決參照）。
三、本件檢察官指控被告乙○○涉有販賣化學合成麻醉藥品之犯行，係以證人丁○○
    偵查中之證述為唯一論據。惟訊據上訴人即被告乙○○堅決否認有何犯行，並辯
    稱：伊未曾販賣安非他命，扣案物品為丁○○所有，與伊無關云云。經查，證人
    丁○○曾有吸食安非他命之行為，有其煙毒檢驗成績書在卷可佐，其固於警訊中
    供稱：「（問：你所吸食之安非他命係向何人所購得？以何價格？）係向乙○○
    （11.3.，Ｚ000000000號）及丙○○（2.，Ｚ00000000
    0號）購買安非他命。兩小包安非他命約兩公克，乙○○賣伍仟元新台幣，共購
    買約廿、三十次；．．。」（見偵九一三九號卷第四頁反面）、於檢察官偵查中
    再供稱：「（問：安非他命何來？）向乙○○及丙○○買的。」（見同上卷第十
    九頁），然就購買時間、地點、次數、每次購買安非他命之數量，均未能指明；
    且其於原審審理時即推翻前供，否認有向被告購買安非他命前後供述不一。本院
    更一審，為查明真相，再予傳訊，惟其已死亡，有戶籍資料在卷可稽，是其警訊
    、偵查中籠統之指訴，實難採為被告犯罪之證據。又查扣之分裝袋，丁○○於警
    訊中雖指為被告所有（見同上偵卷第四頁），然被告否認其事，查分裝袋係警方
    於台北縣新莊市○○路○段一七四號丁○○居處查獲，有搜索扣押筆錄在卷，而
    遍查卷內資料並無證據顯示被告住於該處或有將該物品寄放，自難遽指分裝袋為
    被告所有。此外，復查並無其他積極證據，足證被告有所指之犯行，揆諸首揭說
    明，殊不能單憑吸用安非他命之證人之片面指證，課以被告刑責。本件被告犯罪
    ，應屬不能證明，原審未為詳究，遽為論罪科刑，尚有未洽，被告上訴否認犯罪
    ，為有理由，自應由本院將原判決關於被告部分予以撤銷，改諭知被告無罪，以
    期適法。
據上論斷，應依刑事訴訟法第三百六十九條第一項前段、第三百六十四條、第三百零
一條第一項前段，判決如主文。
本案經檢察官謝英民到庭執行職務。
中      華      民      國      九十      年      九    月      五      日
                              臺灣高等法院刑事第五庭
                                  審判長法  官  曾  德  水
                                        法  官  林  立  華
                                        法  官  楊  貴  雄
右正本證明與原本無異。
檢察官如不服本判決應於收受送達後十日內向本院提出上訴書狀，其未敘述上訴之理
由者並得於提起上訴後十日內向本院補提理由書（均須按他造當事人之人數附繕本）
。
                                        書記官  林  淑  貞
中      華      民      國      九十      年      九    月      七      日


司法院資訊處製作；財團法人民間司法改革基金會備份。
